【裁判字號】    89,交上易,127
【裁判日期】    890731
【裁判案由】    業務過失傷害
【裁判全文】
臺灣高等法院高雄分院刑事判決          八十九年度交上易字第一二七號
    上  訴  人  臺灣高雄地方法院檢察署檢察官
    被      告  甲○○
右上訴人因被告業務過失傷害案件，不服臺灣高雄地方法院八十九年度交易字第一四
四號中華民國八十九年四月十二日第一審判決（起訴案號：臺灣高雄地方法院檢察署
八十八年度偵字第二九四四一號），提起上訴，本院判決如左：
      主      文
原判決撤銷。
甲○○從事業務之人，因業務上之過失傷害人，處有期徒刑肆月，如易科罰金，以
佰元折算壹日。
      事      實
一、甲○○為設於高雄市三民區○○○街五七之一號忠合洗衣店之負責人，平日以駕
    駛自用小客貨車廂型車（下稱廂型車）載運並送交客戶衣物為其附屬業務，乃從
    事駕駛為附隨業務之人，僅考領有普通小型車駕駛執照，於民國八十八年八月十
    日下午二時十五分許（起訴書誤繕為下午二時許），駕駛牌照號碼ＸＲ─○八三
    五號自用廂型車欲載送衣物予客戶，沿高雄縣鳳山市○○路由南往北方向直行，
    穿越高雄縣鳳山市○○路（東西向）後，續沿高雄縣鳳山市○○路由南往北方向
    直行，途經經武路六號匯通銀行前，本應注意（一）汽車超車於超越前行車時，
    應顯示左方向燈並於前車左側保持半公尺以上之間隔超過，行至安全距離後，再
    顯示右方向燈駛入原行路線；（二）汽車行駛時，駕駛人應注意車前狀況及兩車
    併行之間隔，並隨時採取必要之安全措施，以避免道路交通事故之發生，且依當
    時天候晴朗，日間自然光線，該路段視距良好，又依其智識、能力亦無不能注意
    之情事，乃自前行車右側之慢車道超車，竟疏於注意警戒車前動態，適有乙○○
    頭戴安全帽騎乘牌照號碼ΖＨＰ─一五九號輕型機車，亦沿經武路由南往北方向
    行駛於慢車道上，甲○○復未注意與乙○○所騎乘機車併行之間隔，而採取適當
    、必要及有效之閃避、煞車等安全措施，致其所駕駛之廂型車與乙○○之機車發
    生擦撞，乙○○因此受有頭外傷併腦震盪、雙膝擦挫傷三Ｘ二公分、二Ｘ一公分
    （以上起訴書均漏載）、右側肱骨頭骨折等傷害。此事故發生後，適巧有高雄縣
    警察局鳳山分局鳳崗派出所員警蘇慶壽經過該地，即已發現乙○○人車倒地，甲
    ○○始從距離肇事地點約六十公尺處過來，而接受訊問。
二、案經乙○○訴請臺灣高雄地方法院檢察署檢察官偵查起訴。
      理      由
一、訊據被告甲○○供認有於右揭時地因超車不慎發生車禍，並撞擊告訴人乙○○成
    傷之事實不諱，核與告訴人乙○○於偵審中指訴之情節相符，並經證人即事故現
    場處理之員警蘇慶受於原審審理中到庭證述綦詳，復有高雄縣警察局鳳山分局被
    告與告訴人警詢筆錄二份、道路交通事故調查報告表（二）、鳳崗派出所受理各
    類案件紀錄表在卷足稽，且告訴人乙○○因此受有前開之傷害，此有大東醫院及
    二聖醫院分別出具之診斷證明書各乙張附卷可資佐證。
二、按汽車超車於超越前行車時，應顯示左方向燈並於前車左側保持半公尺以上之間
    隔超過，行至安全距離後，再顯示右方向燈駛入原行路線；汽車行駛時，駕駛人
    應注意車前狀況及兩車併行之間隔，並隨時採取必要之安全措施，道路交通安全
    規則第一百零一條第五款後段及第九十四條第三項分別定有明文。被告既考領有
    普通小型車駕駛執照，對於前揭規定自不得諉為不知，且前揭規定之義務亦為被
    告應注意之事項，況依當時天候晴朗，日間自然光線，該路段視距良好等情，業
    據被告及證人蘇慶壽分別供述及證述在卷，又依被告之智識、能力亦無不能注意
    之情事，竟疏未注意遵守前揭規定之義務，致肇事使告訴人受傷，其有過失，已
    經顯明，告訴人之受傷結果與被告之過失行為間並有相當因果關係，被告自應負
    過失傷害罪責。又告訴人於當時乘騎機車有頭戴安全帽之事實，業據告訴人於原
    審及本院供述不移。依卷附之道路交通事故調查報告表（二），告訴人之配戴安
    全帽乙欄為雖「３」之記載（此乃無戴安全帽之表示），然查該表係警員蘇慶壽
    於八十九年二月二十日所填寫，距離車禍發生時已有半年之久，證人蘇慶壽於原
    審亦證述：印象中、伊沒看到告訴人有無戴安全帽等語，足見上報告表係蘇慶壽
    事後憑印象所填寫、其真實性尚有疑慮。又依卷附之診斷證明書所載觀之、告訴
    人受有頭外傷併腦震盪、右側肱骨頭骨折，雙膝擦挫傷等傷害，其中傷勢較重者
    是靠近右肩甲之「右側肱骨頭骨折」，  衡之常情，茍告訴人於車禍當時未戴安
    全帽，則其頭部應受巨創，方屬合理，然大東醫院出具之診斷證明書雖載明「頭
    外傷併腦震盪」等語，而卷附之二聖醫院出具之診斷證明書則僅記載「右側肱骨
    骨折」，對於頭部有無受傷則未記載，足見告訴人求診就醫時，頭部所受傷勢較
    輕，左側肱骨骨折傷勢較重。告訴人於車禍時人車倒地，其頭部若未戴安全帽，
    所受傷勢應不輕，然告訴人所受傷勢反而左側肱骨骨折較重，而頭部較輕微，此
    應係告訴人於車禍時有戴安全帽所致。是本件車禍發生時，告訴人確有頭戴安全
    帽，應可採信。本件事證明確，被告之犯行，堪以認定。
三、被告甲○○為設於高雄市三民區○○○街五七之一號忠合洗衣店之負責人，平日
    以駕駛自用小客貨車廂型車（下稱廂型車）載運並送交客戶衣物為其附屬業務，
    此據其供明在卷，被告乃從事駕駛為附隨業務之人，於駕車送交客戶衣物途中肇
    事，致告訴人受傷，核其所為，係犯刑法第二百八十四條第二項前段之業務過失
    傷害罪。公訴意旨認被告應依刑法第二百八十四條第一項前段之普通過失傷害罪
    嫌處斷，尚有未洽，惟起訴之基本社會事實同一，爰依法變更起訴法條。末按汽
    車駕駛執照為駕駛汽車之許可憑證，道路交通安全規則第五十條第一項前段定有
    明文；除依同規則第六十一條規定，汽車駕駛人取得高一級車類之駕駛資格者，
    准其駕駛較低等級車類之車輛外，應按其取得何等級車類之駕駛執照，駕駛該相
    當等級車類之車輛，不得持較低等級車類之駕駛執照，駕駛較高等級之車類；若
    有違反上述規定，因其不具備所駕駛車類之相當汽車駕駛人資格，於法應認與無
    駕駛執照者同，始符合道路交通安全維護之立法本旨。是道路交通管理處罰條例
    第八十六條第一項所稱汽車駕駛人「無照駕車」，除同條例第二十一條第一項第
    一款所定「未領有駕駛執照駕車」外，應包括持較低等級車類之駕駛執照而駕駛
    較高等級車類之情形在內。又小型車之駕駛執照，有「普通」駕駛執照與「職業
    」駕駛執照之別，其應考之資歷、能力亦不同，觀諸道路交通安全規則第五十三
    條第一款、第五款、第六十條第一項第三款第二目、第三目等規定甚明。本件被
    告既以駕車為其附隨業務，其僅領有「普通」小型車駕駛執照，業據被告於原審
    審理中供認不諱，其駕駛自用小貨車，載運並送交客戶衣物之行為，依前揭道路
    交通安全規則規定，應有職業駕駛執照，始符規定，其僅領有普通駕駛執照，顯
    係逾級駕駛，揆諸上開說明，應與無照駕車無異，應依道路交通管理處罰條例第
    八十六條第一項之規定，加重其刑至二分之一。
四、原審予以被告論科，固非無見，惟查告訴人於本件車禍發生時，其乘騎機車確有
    頭戴安全帽之事實，已如前述，而原判決認告訴人於車禍當時並未戴安全帽，就
    受傷情形之發生及範圍之擴大，亦與有過失等情，即與事實不符，自有未合。又
    查被告於肇事後迄未履行民事賠償，態度不佳，而告訴人所受傷勢非輕，原審僅
    量處被告有期徒刑三月，量刑顯屬過輕，亦有未合。公訴人上訴意旨，執此指摘
    原判決不當，為有理由，自應由本院將原判決撤銷改判。審酌被告犯後迄未與告
    訴人成立民事和解，態度不佳，及告訴人所受傷勢非輕等一切情狀，量處如主文
    所示之刑，並諭知如易科罰金，以三百元折算一日。
據上論斷，應依刑事訴訟法第三百六十九條第一項前段、第三百六十四條、第二百九
十九條第一項前段、第三百條，道路交通管理處罰條例第八十六條第一項，刑法第二
百八十四條第二項前段，第四十一條，罰金罰鍰提高標準條例第一條前段、第二條，
判決如主文。
本案經檢察官羅正平到庭執行職務。
中    華    民    國     八十九     年       七       月     三十一     日
                              臺灣高等法院高雄分院刑事第三庭
                                  審判長法官  莊秋桃
                                        法官  陳中和
            法官  謝宏宗
右正本證明與原本無異。
不得上訴。
                                      書記官  陳靖華
中    華    民    國     八十九     年       八       月      二      日
附錄：本判決論罪科刑法條：
刑法第二百八十四條第二項前段
  從事業務之人，因業務上之過失傷害人，處一年以下有期徒刑、拘役或一千元以下
  罰金。
                                                                        Ｇ


司法院資訊處製作；財團法人民間司法改革基金會備份。
